【裁判字號】    99,上訴,377
【裁判日期】    990224
【裁判案由】    偽造文書
【裁判全文】
臺灣高等法院刑事判決                 99年度上訴字第377號
上  訴  人  臺灣臺北地方法院檢察署檢察官
被      告  甲○○
上列上訴人因被告偽造文書等案件，不服臺灣臺北地方法院98年
度訴字第2048號，中華民國98年12月31日第一審判決（起訴案號
：臺灣臺北地方法院檢察署98年度偵字第20993 號），提起上訴
，本院判決如下：
    主  文
原判決撤銷。
甲○○行使偽造私文書，足以生損害於公眾及他人，累犯，處有
期徒刑肆月，如易科罰金，以新臺幣壹仟元折算壹日，減為有期
徒刑貳月，如易科罰金，以新臺幣壹仟元折算壹日。
    事  實
一、甲○○前於民國（下同）86年間，因偽造文書等案件，經臺
    灣臺北地方法院以86年度訴字第2493號判決分別判處偽造文
    書部分有期徒刑8 月，侵占部分有期徒刑6 月，並定應執行
    有期徒刑1 年，嗣經本院以87年度上訴字第3614號判決駁回
    上訴確定；又於87年間，因妨害風化案件，經臺灣臺北地方
    法院以87年度訴字第1346號判決判處有期徒刑1 年4 月，嗣
    經本院以88年度上訴字第1942號判決撤銷原判決，改判處有
    期徒刑1 年2 月確定，上開2 案件經本院以89年度聲字第93
    0 號裁定定應執行有期徒刑2 年確定，甲○○入監執行後，
    於92年11月7 日假釋付保護管束，於93年5 月19日假釋期滿
    未經撤銷視為執行完畢。詎甲○○猶不知謹慎，原與乙○○
    原係男女朋友，而乙○○係址設基隆市○○區○○街210 號
    底1 層「長茂美粧有限公司」（以下簡稱：長茂美粧公司）
    之負責人，因甲○○曾受乙○○委託辦理長茂美粧公司之設
    立登記，而持有長茂美粧公司之營利事業登記證、設立登記
    表及乙○○身分證，竟未經乙○○之同意，於購得車牌號碼
    8F-1418 號自小客車後，基於行使偽造私文書及使公務員登
    載不實之犯意，擅自於96年1 月30日委託不知情之姓名年籍
    不詳之成年代辦業者，在不詳地點，以長茂美粧公司之名義
    ，在汽（機）車過戶登記書上偽造內容為車牌號碼8F-1418
    號自小客車自原車主陳麗芳過戶至新車主長茂美粧有限公司
    之私文書，並檢附上開營利事業登記證、設立登記表及乙○
    ○身分證，連同上開偽造之汽（機）車過戶登記書，持向位
    在臺北市○○區○○路4 段21號之臺北市監理處辦理本件車
    輛之過戶登記而行使之，矇使不知情之臺北市監理處承辦公
    務員將此不實事項登載於職務上所掌之汽車車籍查詢、汽車
    異動歷史查詢公文書上，並據以核發車主為「長茂美粧有限
    公司」之汽車行車執照1 枚，足生損害於長茂美粧公司及該
    管公路監理機關對於車輛管理之正確性。嗣因乙○○於97年
    間收到上開車輛之牌照稅單，經查證後始悉上情。
二、案經乙○○訴由臺北市政府警察局信義分局報請臺灣臺北地
    方法院檢察署檢察官偵查起訴。
    理  由
一、上開犯罪事實，業據被告甲○○於偵查、原審及本院審理時
    坦承不諱，核與證人乙○○、陳麗芳於警詢時證詞相符，並
    有汽（機）車過戶登記書、基隆市政府營利事業登記證、有
    限公司設立登記表、汽車車籍查詢、汽車異動歷史查詢各1
    份在卷可憑，堪認被告之自白與事實相符，可以採信。從而
    本件事證明確，被告犯行堪以認定，應予依法論科。
二、被告委由代辦業者在汽（機）車過戶登記書上填載欲過戶之
    自小客車車牌號碼，及新舊車主之名稱，已具有文書內容及
    足以表彰一定製作名義人之名義性，是核被告所為，係犯刑
    法第216 條、第210 條之行使偽造私文書罪，及同法第214
    條之使公務員登載不實罪。被告利用不知情之姓名年籍不詳
    之成年人代辦業者代為填寫內容不實之汽（機）車過戶登記
    書而向臺北市監理處行使，為間接正犯。被告偽造私文書後
    復持以行使，其偽造之低度行為被高度之行使行為吸收，僅
    論以高度之行使偽造私文書罪。又被告為辦理車牌號碼8F-1
    418 號自小客車之過戶登記而行使偽造私文書，同時使公務
    員將不實內容登載在職務上所掌之公文書，係以一行為同時
    觸犯2 罪名，依刑法第55條想像競合犯之規定，應從較重之
    行使偽造私文書罪處斷。被告有前揭事實欄所載犯罪科刑執
    行情形，有本院被告前案紀錄表1 份在卷可參，其受有期徒
    刑之執行完畢後，5 年以內故意再犯本件有期徒刑以上之罪
    ，為累犯，應依刑法第47條第1 項之規定，加重其刑。
三、原審認被告罪證明確，因而論罪科刑，固非無見。惟查，被
    告行使偽造私文書除生損害於長茂美粧公司之外，並生損害
    於公路監理機關對於車輛管理之正確性，已如前述，原判決
    於事實欄內同此認定，惟於判決主文內僅判決被告「足以生
    損害於他人」，自有判決主文與事實矛盾之違誤。檢察官上
    訴意旨，認被告未與被害人達成和解，原審量刑過輕，未具
    體指摘原審量刑有何違誤之處，就原審法院適法範圍裁量權
    之行使為爭執，固無理由，惟其認原判決有前揭主文與事實
    不合之違誤，即非全無理由，原判決既有前揭可議之處，自
    應由本院將原判決予以撤銷改判。爰審酌被告未經告訴人同
    意，擅自將上開車輛過戶登記於長茂美粧公司名下，影響公
    路監理機關對車籍管理之正確性，且造成嗣後長茂美粧公司
    被追繳自97年起牌照稅之損害，事後迄未與告訴人達成和解
    ，行為實有可議，惟念及其犯罪後坦承犯行，態度尚佳等一
    切情狀，仍量處如主文第2 項所示之刑，並諭知易科罰金之
    折算標準。又被告犯罪時間在96年4 月24日之前，合於中華
    民國96年罪犯減刑條例之規定，應依該條例第2 條第1 項第
    3 款規定，減其宣告刑2 分之1 ，並再諭知易科罰金之折算
    標準。
四、不另為無罪諭知部分：
（一）公訴意旨另以：被告偽造汽（機）車過戶登記書之同時，
      亦盜用「長茂美粧有限公司」之公司章蓋印於其上，因認
      被告另涉犯刑法第217 條第2 項盜用印章罪嫌等語。
（二）按犯罪事實應依證據認定之，無證據不得認定其犯罪事實
      ；不能證明被告犯罪者，應諭知無罪之判決，刑事訴訟法
      第154 條第2 項、第301 條第1 項分別定有明文。又按認
      定不利於被告之事實，須依積極證據，苟積極證據不足為
      不利於被告事實之認定，即應為有利於被告之認定，更不
      必有何有利之證據，最高法院30年上字第816 號著有判例
      。
（三）經查：前開汽（機）車過戶登記書之新車主名稱欄固有公
      司章蓋印於其上，惟該印文內容為「順和興業有限公司」
      （以下簡稱：順和興業公司），並非「長茂美粧有限公司
      」，此有上開汽（機）車過戶登記書存卷可憑，且順和興
      業公司負責人為被告，亦有基隆市政府營利事業登記證1
      張在卷可查，足認被告並未盜用長茂美粧有限公司之印章
      ，且被告為順和興業公司負責人，本即具有使用順和興業
      公司印章代表公司為法律行為之權限，自無盜用順和興業
      公司印章之行為。此外，復查無其他積極證據足資證明被
      告確有公訴人所指之犯行，是就此部分應認被告罪嫌尚有
      不足。惟依公訴意旨既認此部分行為與行使偽造私文書經
      本院前揭論罪科刑部分，具有法條競合之吸收關係，屬於
      實質上之一罪，爰不另為無罪之諭知，併此敘明。
據上論斷，應依刑事訴訟法第369 條第1 項前段、第364 條、第
299 條第1 項前段，刑法第216 條、第210 條、第214 條、第55
條、第47條第1 項前段、第41條第1 項，中華民國96年罪犯減刑
條例第2 條第1 項第3 款、第7 條，刑法施行法第1 條之1 第1
項、第2 項前段，判決如主文。
本案經檢察官田炳麟到庭執行職務。
中    華    民    國    99    年    2     月    24    日
                  刑事第十四庭審判長法  官  陳志洋
                                    法  官  梁耀鑌
                                    法  官  謝靜恒
以上正本證明與原本無異。
如不服本判決，應於收受送達後10日內向本院提出上訴書狀，其
未敘述上訴之理由者並得於提起上訴後10日內向本院補提理由書
（均須按他造當事人之人數附繕本）「切勿逕送上級法院」。
                                    書記官  陳珮茹
中    華    民    國    99    年    2     月    24    日
附錄：本案論罪科刑法條全文
刑法第210條
偽造、變造私文書，足以生損害於公眾或他人者，處5 年以下有
期徒刑。
刑法第214條
明知為不實之事項，而使公務員登載於職務上所掌之公文書，足
以生損害於公眾或他人者，處3 年以下有期徒刑、拘役或5 百元
以下罰金。
刑法第216條
行使第210 條至第215 條之文書者，依偽造、變造文書或登載不
實事項或使登載不實事項之規定處斷。


司法院資訊處製作；財團法人民間司法改革基金會備份。
